臺灣苗栗地方法院民事簡易判決  
111年度苗簡字第280號
原      告  黃韋達  

被      告  鄒辰富  
上列當事人間請求侵權行為損害賠償事件，本院於民國111年5月
24日言詞辯論終結，判決如下：
    主  文
被告應給付原告新臺幣5,000元，及自民國111年4月1日起至清
  償日止，按週年利率百分之5計算之利息。
原告其餘之訴駁回。
訴訟費用由被告負擔千分之25，餘由原告負擔。
本判決原告勝訴部分得假執行。
    事實及理由
一、原告主張：被告於民國110年2月14日於苗栗縣○○鄉○○村○○○0
    00號前，當眾在原告父親、兒子、鄰居面前辱罵原告「媽的
    」、「幹」等語，嚴重貶損原告在社會上評價，致原告精神
    上痛苦難以筆墨形容，爰依民法第184條第1項前段、第195
    條第1項規定，請求被告賠償新臺幣（下同）20萬元等語。
    並聲明：被告應給付原告20萬元，及自起訴狀繕本送達翌日
    起至清償日止，按週年利率5%計算之利息。
二、被告則以：被告當日駕車因他人指引不慎刮傷原告車輛一道
    刮痕，原告即上前百般辱罵挑釁，被告並非神經病，豈會無
    端回罵原告，故原告與有過失；又被告年邁無力工作，全賴
    每月政府支付之福利金及免費醫療渡日，故賠償將導致被告
    生計受有重大影響，原告之請求無理又非歸責於被告等語，
    資為抗辯。並聲明：原告之訴駁回。
三、兩造協議簡化爭點如下（苗簡卷第58頁）：
  ㈠不爭執事項
  ⒈兩造因110年2月14日晚上6時50分許被告駕駛車輛擦撞原告所
    有車輛之車禍糾紛，於同日晚上6時54至56分許發生口角爭
    執，被告於爭執過程中，在苗栗縣○○鄉○○村○○○000號前之不
    特定多數人可得共聞共見之道路上，對原告表示「我為什麼
    要跑，你長這個樣子我會怕你喔，媽的」、「幹，是要怎麼
    樣（臺語）」等語（偵卷第8至12頁、第40至42頁）。
  ⒉原告上開公然侮辱犯行，業經本院刑事庭以110年度苗簡字第
    448號判決判處拘役10日，被告不服提起上訴後，於110年8
    月12日撤回上訴確定（簡上卷第9至18頁、第47頁）。
  ㈡爭執事項
　  原告依民法第184條第1項前段、第195條第1項規定，請求被
    告賠償精神慰撫金20萬元，有無理由？原告是否與有過失？
    被告有無民法第218條生計酌減規定之適用？
四、本院之判斷：
  ㈠按因故意或過失，不法侵害他人之權利者，負損害賠償責任
    （民法第184條第1項前段）。經查，依不爭執事項⒈，原告
    既有於公眾得以共見共聞之道路上以不雅之「媽的」、「幹
    」辱罵原告，客觀上已貶損原告於社會上之評價，自具有故
    意侵權行為無疑，被告辯稱非可歸責等語，礙難採納。又依
    不爭執事項⒈，兩造於被告辱罵原告之際，雖處於發生口角
    爭執狀態，被告亦不得恣意辱罵原告，難認原告有何與有過
    失之情狀；再損害非因故意或重大過失所致者，如其賠償致
    賠償義務人之生計有重大影響時，法院得減輕其賠償金額（
    同法第218條），則被告既係故意辱罵原告致原告名譽受損
    ，自無上開規定之適用，故原告上開所辯，殊難採納。
　㈡次按不法侵害他人之名譽者，被害人雖非財產上之損害，亦
    得請求賠償相當之金額（同法第195條第1項前段），而慰藉
    金之賠償，須以人格權遭遇侵害，使精神上受有痛苦為必要
    ，其核給之標準固與財產上損害之計算不同，然非不可斟酌
    雙方身分、資力與加害程度，及其他各種情形核定相當之數
    額（最高法院51年臺上字第223號判例意旨參照），而所謂
    相當金額，應以實際加害之情形、被害人所受精神上痛苦之
    程度、賠償權利人之身分地位、經濟能力，並斟酌賠償義務
    人之經濟狀況、可歸責之程度等定之。則被告上開公然辱罵
    原告之舉，確實侵害原告名譽，原告自得依上開規定請求精
    神慰撫金。故本院審酌原告自稱高職畢業、育有一子、月收
    入6萬餘元（苗簡卷第59頁），被告自稱高中畢業、獨居無
    力工作、每月領取低收入戶津貼1萬餘元、名下房屋業已拆
    除（苗簡卷第59至60頁），兼衡兩造於109年度之所得、財
    產狀況（外放之稅務電子閘門財產所得調件明細表），暨被
    告所為侵害行為態樣、原告所受損害等一切情狀，認原告請
    求精神慰撫金於5,000元之範圍內為適當，應予准許，逾此
    範圍之請求即屬無據，應予駁回。
　㈢又原告行使對被告之損害賠償債權，核屬無確定期限之給付
    ，既經原告提起本訴，而起訴狀繕本於111年3月31日送達被
    告（苗簡卷第37頁），是原告請求就5,000元自起訴狀繕本
    送達被告翌日即111年4月1日起至清償日止，按週年利率5%
    計算之法定遲延利息，亦應准許，逾此範圍之利息請求，亦
    屬無據，亦應駁回。
五、本件事證已臻明確，兩造其餘攻擊防禦方法，經本院審酌後
    核於本判決結果不生影響，爰不一一論述，併此敘明。
六、本件係適用簡易程序所為被告部分敗訴之判決，依民事訴訟
    法第389條第1項第3款規定，就原告勝訴部分，應依職權宣
    告假執行。
七、訴訟費用負擔之依據：民事訴訟法第79條。
中　　華　　民　　國　　111 　年　　5 　　月　　26　　日
                  苗栗簡易庭  法  官  劉奕榔
以上正本係照原本作成。
如對本判決上訴，須於判決送達後20日內向本院提出上訴狀（須
附繕本）。如委任律師提起上訴者，應一併繳納上訴審裁判費。
中　　華　　民　　國　　111 　年　　5 　　月　　26　　日
                              書記官　郭娜羽